【裁判字號】    98,審交訴,75
【裁判日期】    990212
【裁判案由】    肇事遺棄罪等
【裁判全文】
臺灣桃園地方法院刑事判決            98年度審交訴字第75號
公  訴  人  臺灣桃園地方法院檢察署檢察官
被      告  丙○○
上列被告因肇事遺棄罪等案件，經檢察官提起公訴（98年度偵字
第11253 號），被告於本院準備程序進行中，就被訴事實為有罪
之陳述，經本院告知簡式審判程序意旨，並聽取公訴人及被告之
意見後，本院合議庭裁定改依簡式審判程序審理，茲判決如下：
    主      文
丙○○因過失致人於死，處有期徒刑陸月，如易科罰金，以新臺
幣壹仟元折算壹日；又駕駛動力交通工具肇事，致人死亡而逃逸
，處有期徒刑陸月，如易科罰金，以新臺幣壹仟元折算壹日；應
執行有期徒拾月，如易科罰金，以新臺幣壹仟元折算壹日。
    事實及理由
一、犯罪事實：
    丙○○明知其無駕駛執照，仍於民國97年10月21日凌晨4 時
    40分許，駕駛友人黃沐欽所有牌照號碼Q7-0259 號自用小客
    車搭載其友人范凱琳，沿桃園縣八德市○○路由中壢市往桃
    園市方向行駛。行經上開中華路與行政院衛生署桃園醫院入
    出口時，本應注意汽車行駛時，駕駛人應注意車前狀況，隨
    時採取必要之安全措施，且車輛行經車道號誌為閃光黃燈之
    交岔路口時，應減速慢行小心通過，以隨時為停車之準備，
    又汽車行經行人穿越道，遇有行人穿越時，無論有無交通指
    揮人員指揮或號誌指示，均應暫停讓行人先行通過，另行車
    速度，應依速限標誌或標線之規定行駛，不得超速，而依當
    時情形天候晴，柏油路面、乾燥、無缺陷，道路無障礙物，
    視距良好等情，雖夜間無照明，尤應謹慎小心駕駛，並無不
    能注意之情事，竟疏未注意車前狀況、未減速慢行、未暫停
    讓行人先行通過及超速行駛，而以時速七、八十公里之高速
    撞擊前方正經由行人穿越道穿越道路之行人高玉貞，致高玉
    貞彈起撞擊該車後方擋風玻璃後落至地面，而受有頭胸部鈍
    挫擦傷併右肱骨骨折、多重肋骨骨折併氣、血胸之傷害，並
    當場昏迷不醒，詎丙○○明知駕車肇事致高玉貞受傷後，另
    基於肇事逃逸之犯意，竟未施予必要之救護措施，亦未留置
    現場等待警方前往處理，旋即駕車逃離現場，使高玉貞經送
    醫仍於同日上午6 時許，因受有上開傷害而不治死亡。嗣丙
    ○○於為上開犯行後，在職司犯罪偵查之檢、警機關查悉前
    ，即於同日上午6 時30分許，自行前往桃園縣政府警察局八
    德分局高明派出所向該所警員自首而接受裁判。案經高玉貞
    之夫乙○○訴由臺灣桃園地方法院檢察署檢察官偵查起訴。
二、證據名稱：
  (一)被告丙○○於警詢、檢察官偵訊、本院準備程序及審理中之
    自白。
  (二)告訴人乙○○於檢察官偵查及本院準備程序中之指訴，證人
    甲○○於警詢、檢察官偵訊及本院準備程序中之證述，證人
    范凱琳、黃沐欽、曾翠琴、李瑤如於警詢及檢察官偵訊中之
    證述。
  (三)被告機車駕照、黃沐欽汽車行照、道路交通事故現場圖、道
    路交通事故調查報告表(一)、(二)、警製職務報告、現場勘察報
    告、臺灣桃園地方法院檢察署勘驗筆錄及現場照片、驗傷診
    斷書、相驗屍體證明書、檢驗報告書及相驗照片、臺灣省桃
    園縣區車輛行車事故鑑定委員會98年3 月20日桃縣行字第09
    85200854號鑑定意見書、被告庭繪見死者出現圖、證人曾翠
    琴庭繪圖、證人范凱琳庭繪圖、桃園縣政府警察局八德分局
    扣押筆錄、扣押物品目錄表、被告及證人范凱琳診斷證明書
    、刑事案件證物採驗紀錄表、證人李瑤如指認犯罪嫌疑人照
    片、本院辦理刑事案件電話記錄查詢表各1 份。
  (四)臺灣高等法院被告前案紀錄表1 份。
三、按刑法第185 條之4 之犯罪構成要件為「駕駛動力交通工具
    肇事，致人死傷而逃逸」，包括駕駛動力交通工具肇事致人
    死亡而逃逸及駕駛動力交通工具肇事致人受傷而逃逸，若肇
    事時被害人僅受傷，嗣後才死亡，死亡如與受傷有相當因果
    關係，論處肇事人係致人受傷或致人死亡，應以最終之死亡
    結果為準。是核被告所為，分別係犯刑法第276 條第1 項之
    過失致死罪及同法第185 條之4 之肇事遺棄罪。被告所犯前
    揭過失致死罪及肇事遺棄罪2 罪間，行為各別、罪名互殊，
    應予分論併罰。又被告無駕駛執照駕車、行經行人穿越道不
    依規定讓行人優先通行，此經被告於警詢、檢察官偵訊及本
    院準備程序中陳述明確，且有上開道路交通事故現場圖1 份
    在卷足憑，並因而致人死亡，是其所犯過失致死罪部分，應
    依道路交通管理處罰條例第86條第1 項規定，加重其刑至二
    分之一。再被告於犯上開2 罪後，犯罪偵查機關尚不知孰為
    犯人時，即主動向警員吳晉宇陳明其為肇事者，自首而接受
    裁判，此有桃園縣政府警察局八德分局高明派出所97年10月
    21日調查筆錄、本院辦理刑事案件電話記錄查詢表各1 份在
    卷可按，就其所犯上開2 罪，爰均依刑法第62條前段規定減
    輕其刑。另被告所犯過失致死罪部分，同時有刑之加重及減
    輕事由，依法應先加後減之。爰審酌被告之品行、智識程度
    ，以及刑法第185 條之4 肇事逃逸罪之規定係為追求交通安
    全，並科予駕駛人於肇事後應對被害人施以緊急救護措施，
    防止被害人死傷結果發生或擴大之義務，然被告所為，已悖
    離上開法條之立法政策目的，犯罪情節非輕；被告輕忽交通
    安全之犯罪動機，無照駕駛，未善盡注意義務、疏未注意遵
    守交通規則，而肇致本案車禍，被害人高玉貞因而死亡，其
    確有過失，且迄未與被害人家屬達成和解，賠償其所受損害
    ，惟犯後坦承犯行、態度尚佳，及其無不良素行等一切情狀
    ，分別量處如主文所示之刑，並均諭知易科罰金之折算標準
    ，暨定其應執行之刑，再諭知易科罰金之折算標準（詳後）
    。
四、按刑法第41條原規定：「前項（即易科罰金之折算標準）規
    定於數罪併罰，其應執行之刑未逾6 月者，亦適用之。」該
    規定於98年1 月21日修正為：「第1 項至第3 項規定於數罪
    併罰，其應執行之刑未逾6 個月者，亦適用之。」並移列於
    同條第8 項，且自98年9 月1 日起施行，其關於數罪併罰，
    數宣告刑均得易科罰金，而定應執行之刑逾6 個月者，排除
    適用同條第1 項得易科罰金之規定部分，業經98年6 月19日
    司法院大法官會議釋字第662 號解釋宣告自該解釋公布日起
    失其效力。嗣刑法第41條另於98年12月15日修正，同條第8
    項修正為「第1 項至第4 項及第7 項之規定，於數罪併罰之
    數罪均得易科罰金或易服社會勞動，其應執行之刑逾6 月者
    ，亦適用之。」並自98年12月30日起公布並施行，本院以為
    ，此乃前述釋字第662 號解釋之明文化，無庸為新舊法比較
    ，而應逕行適用之。本件被告所犯各罪宣告刑均得易科罰金
    ，且經本院合併定應執行刑超過有期徒刑6 月，依前述說明
    ，自應就本件應執行刑部分，併諭知易科罰金之折算標準。
五、應適用之法條：
    刑事訴訟法第299 條第1 項前段、第273 條之1 第1 項、第
    310 條之2 、第454 條第1 項，刑法第276 條第1 項、第18
    5 條之4 、第62條前段、第41條第1 項前段、第8 項、第51
    條第5 款，道路交通管理處罰條例第86條第1 項，刑法施行
    法第1 條之1 第1 項、第2 項前段。
六、如不服本判決，得自收受送達之翌日起10日內向本院提出上
    訴狀（應附繕本），其未敘述上訴理由者，應於上訴期間屆
    滿後20日內補提理由書狀於本院，上訴於臺灣高等法院。
本案經檢察官丁俊成到庭執行職務。
中    華    民    國    99    年    2     月    12    日
                  刑事庭        法  官  林靜梅
以上正本證明與原本無異。
如不服本判決應於收受判決後10日內向本院提出上訴書狀，並應
敘述具體理由。其未敘述上訴理由者，應於上訴期間屆滿後20日
內向本院補提理由書( 均須按他造當事人之人數附繕本) 「切勿
逕送上級法院」。
                                書記官  施春祝
中    華    民    國    99    年    2     月    12    日
本案論罪科刑法條：
中華民國刑法第276條第1項
因過失致人於死者，處2 年以下有期徒刑、拘役或2 千元以下罰
金。
中華民國刑法第185 條之4
駕駛動力交通工具肇事，致人死傷而逃逸者，處6 月以上5 年以
下有期徒刑。

司法院資訊處製作；財團法人民間司法改革基金會備份。
